臺灣臺北地方法院民事判決
111年度再易字第8號
再審原告    吳仁良  

再審被告    丁曉慧  

            丁張鈴美

上列當事人間請求返還不當得利等事件，再審原告對民國110年1
2月30日本院110年度再易字第32號確定判決，提起再審之訴，本
院判決如下：
    主      文
再審之訴駁回。
再審訴訟費用由再審原告負擔。
    理      由
一、對於確定判決提起再審之訴，應依民事訴訟法第501條第1項
    第4款規定，於訴狀表明再審理由及關於再審理由之證據，
    亦即表明確定判決有如何合於同法第496條第1項各款或第49
    7條所定再審事由之具體情事及其證據。再審原告對本院110
    年度再易字第32號確定判決（下稱原確定判決）提起再審之
    訴，雖主張有民事訴訟法第496條第1項第1款、第13款及第4
    36條之7所定再審事由，惟查：
　㈠民事訴訟法第436條之7所規定之「就足以影響於判決之重要
    證物漏未斟酌」，係指前訴訟程序二審言詞辯論終結前，已
    經存在並已為聲明之證物，原確定判決未調查，且未於判決
    理由中說明其無調查、斟酌之必要，或雖經調查而未於判決
    中斟酌，且須足以影響裁判結果而言。申言之，該項證物若
    縱經斟酌亦不足影響原判決之內容，或原判決曾於理由中說
    明其為不必要之證據者，即不得作為再審理由。再審原告雖
    主張原確定判決有漏未斟酌前刑案移送書、訊問筆錄等語，
    惟該刑案移送書、訊問筆錄於原確定判決審理時並未經再審
    原告提出，且再審原告並未具體指明其所稱「漏未斟酌證物
    」為何為足以影響原確定判決之情形，僅一再陳述原確定判
    決之認定事實、駁回其再審之訴不當，尚難認與民事訴訟法
    第436條之7所定要件相符而得提起再審之訴 。
　㈡民事訴訟法第496條第1項第13款所謂「當事人發現未經斟酌
    之證物或得使用該證物」，是指在前訴訟程序事實審言詞辯
    論終結前已存在之證物，當時不知有該證物，其後始知之，
    或雖知有該證物存在，但因故不能使用，其後始得使用而言
     。再審原告雖主張原確定判決有民事訴訟法第496條第1項
    第13款所定再審事由，然未主張何項證物是在原確定判決審
    理終結前已存在，當時再審原告不知有該證物，其後始知之
    ，或雖知有該證物存在，但因故不能使用，其後始得使用，
    自難依上開規定提起再審之訴。
　㈢民事訴訟法第496條第1項第1款所謂「適用法規顯有錯誤」 
    ，是指確定判決適用之法規顯然不合於法律規定或顯然違反
    現尚有效之解釋，或消極不適用法規而顯然影響裁判而言（
     參照最高法院60年台再字第170號裁判意旨及大法官會議釋
    字第177號解釋），不包括認定事實錯誤或判決不備理由之
    情形，然再審原告之主張未能具體指明原確定判決有何民事
    訴訟法第496條第1項第1款情形，又未表明原確定判決所適
    用之何法規如何不合於法律規定或違反現尚有效之解釋，或
    原確定判決消極不適用何法規而顯然影響判決 ，僅係指摘
    原確定判決取捨證據、認定事實錯誤，自不得依同法第496
    條第1項第1款規定提起再審之訴 。
二、綜上所述，再審原告依民事訴訟法第496條第1項第1款、第1
    3款及第436條之7等規定提起再審之訴，顯無再審理由，爰
    不經言詞辯論，逕以判決駁回之。
三、依民事訴訟法第502條第2項、第78條，判決如主文。
中　　華　　民　　國　　111 　年　　3 　　月　　25　　日
                  民事第八庭    審判長法  官  鄭佾瑩
                                      法  官  王秀慧
                                      法  官  宣玉華
以上正本係照原本作成。
本判決不得再上訴。
中　　華　　民　　國　　111 　年　　3 　　月　　25　　日
                                      書記官　林怡秀